臺灣高等法院刑事判決
111年度上訴字第2060號
上  訴  人  
即  被  告  陳進風


上列上訴人即被告因違反毒品危害防制條例案件，不服臺灣宜蘭
地方法院111年度訴字第78號，中華民國111年4月19日第一審判
決（起訴案號：臺灣宜蘭地方檢察署111年度毒偵字第24號），
提起上訴，本院判決如下：
    主  文
上訴駁回。
    事  實
一、陳進風明知海洛因係毒品危害防制條例第2條第2項第1款列
    管之第一級毒品，不得非法持有及施用，竟基於施用海洛因
    之犯意，於民國110年11月27日20時許，在其位於宜蘭縣○○
    鄉○○○路000號住處，以針筒注射之方式，施用海洛因1次。
    嗣於翌日（即同年月28日）11時25分許，在前開住處因另案
    通緝遭警緝獲，因其為毒品調驗人口，前經警向檢察官聲請
    核發強制到場（強制採驗尿液）許可書（案號：110年度警
    聲強字第18號，核發日期110年11月9日），警方乃於110年1
    1月28日13時10分許對其採尿送驗，檢驗結果呈嗎啡陽性反
    應。
二、案經宜蘭縣政府警察局礁溪分局報告臺灣宜蘭地方檢察署檢
    察官偵查起訴。
    理  由
一、證據能力
    按被告於第二審經合法傳喚無正當理由不到庭者，得不待其
    陳述逕行判決，刑事訴訟法第371條規定甚詳，此係因被告
    已於第一審程序到庭陳述，並針對事實及法律為辯論，應認
    已相當程度保障被告到庭行使訴訟權。倘被告於第二審經合
    法傳喚，無正當理由而不到庭，為避免訴訟程序延宕，期能
    符合訴訟經濟之要求，並兼顧被告訴訟權之保障，應解為被
    告係放棄在第二審程序中為與第一審相異之主張，而默示同
    意於第二審程序中，逕引用其在第一審所為相同之事實及法
    律主張。從而，如被告於第一審程序中已依刑事訴訟法第15
    9條之5規定，同意或經認定為默示同意作為證據，嗣被告於
    第二審經合法傳喚無正當理由不到庭，並經法院依法逕行判
    決者，揆諸前開說明，自應認被告於第二審程序中，仍採取
    與第一審相同之同意或默示同意。查上訴人即被告陳進風於
    原審準備程序及審理時，就被訴事實為有罪之陳述（見原審
    卷第62頁、第74至76頁)，經原審告知簡式審判程序之旨，
    並聽取檢察官、被告之意見後，裁定改行簡式審判程序，則
    依刑事訴訟法第273條之2規定，原審所為證據之調查，原即
    不受同法第159條第1項規定之限制，本判決下列所引非供述
    證據，並無證據證明係公務員違背法定程序所取得，檢察官
    於本院審理程序對於該等證據未爭執其證據能力，被告於本
    院審理中雖未到庭對證據能力表示意見，然其於原審對此等
    證據亦均表示無意見而未爭執證據能力（見原審卷第74頁）
    ，審酌前揭非供述證據並無顯不可信之情況與不得作為證據
    之情形，且與本案待證事實間具有相當之關聯性，以之為本
    案證據並無不當，依刑事訴訟法第158條之4反面解釋及第15
    9條之4之規定，應認均有證據能力，而得採為判決之基礎。
    　　　　
二、認定事實所憑之證據及理由
　　被告於本院審理程序經合法傳喚無正當理由不到庭，然上揭
    事實，業據被告於警詢、偵查及原審坦承不諱（見警卷第1
    至4頁、毒偵卷第41至46頁、原審卷第62、75頁)，並有臺灣
    宜蘭地方檢察署檢察官強制到場（強制採驗尿液）許可書（
    案號：110年度警聲強字第18號，核發日期110年11月9日，
    強制到場及強制採驗日期為110年11月10日8時起至110年11
    月30日24時止）、應受採驗人到驗紀錄表（見警卷第22、25
    頁)附卷可稽，且其尿液檢體經送驗呈嗎啡陽性反應，亦有
    慈濟大學濫用藥物檢驗中心函附之檢驗總表在卷可稽（見警
    卷第23至24頁），綜上，足認被告前開所為任意性自白，與
    事實相符，應堪採信。被告施用第一級毒品犯行，事證明確
    ，洵堪認定，應依法論科。　　
三、法律適用
㈠按現行毒品危害防制條例第20條、第23條規定，施用第一級毒
  品犯罪者，限於「初犯」及「三年後再犯」，始應先經觀察、
  勒戒或強制戒治程序。倘被告於3年內已再犯並經依法追訴處
  罰，自不合於「三年後再犯」之情形而應依該條例第10條追訴
  處罰。查被告前因施用毒品案件，經原審法院以110年度毒聲
  字第113號裁定送觀察、勒戒後，因認無繼續施用毒品傾向，
  於110年6月3日執行完畢出所，並經臺灣宜蘭地方檢察署檢察
  官以110年度毒偵緝字第18號為不起訴處分確定，有本院被告
  前案紀錄表（見本院卷第49、51至52頁）及在監在押全國紀錄
  表（見本院卷第115頁）在卷可佐，是其本次施用第一級毒品
  之犯行，因非「初犯」或「三年後再犯」等毒品危害防制條例
  所定得施以觀察勒戒、強制戒治等醫療戒斷處遇之情，自應予
  追訴處罰，合先敘明。
㈡按海洛因乃毒品危害防制條例第2條第2項第1款所列之第一級毒
  品，不得非法持有及施用，是核被告所為，係犯毒品危害防制
  條例第10條第1項之施用第一級毒品罪。至其施用前後持有海
  洛因之低度行為，則為施用之高度行為所吸收而不另論罪。
㈢查被告前因①施用毒品案件，經原審法院以102年度訴字第57號
  判決判處有期徒刑1年確定；②施用毒品案件，經原審法院以10
  2年度訴字第340號判決判處有期徒刑10月確定；③施用毒品案
  件，經原審法院以102年度訴字第409號判決判處有期徒刑1年2
  月確定；④竊盜案件，經原審法院以102年度訴字第328號判決
  判處有期徒刑8月確定，因搶奪案件，經原審法院以102年度訴
  字第328號判決判處有期徒刑9月後，經本院以103年度上訴字
  第325號判決撤銷原判決並判處有期徒刑2年，再經最高法院以
  103年度台上字第2786號判決駁回上訴確定；⑤竊盜案件，經原
  審法院以103年度易字第36號判決判處有期徒刑7月確定；⑥竊
  盜案件，經原審法院以103年易字第14號判決判處有期徒刑6月
  、6月並定應執行有期徒刑10月後，經本院以103年度上易字第
  1049號判決駁回上訴確定；⑦竊盜案件，經原審法院以103年簡
  字第277號判決判處有期徒刑4月確定。嗣上開各罪復經原審法
  院以103年度聲字第683號裁定定應執行有期徒刑6年6月確定，
  107年9月14日假釋出監，108年12月31日縮刑期滿假釋未經撤
  銷而執行完畢等情，有本院被告前案紀錄表附卷可稽（見本院
  卷第38至47頁），是被告於上開徒刑執行完畢後，5年內故意
  再犯有期徒刑以上之本罪，合於刑法第47條第1項累犯之規定
  。依司法院大法官釋字第775號解釋意旨，為避免發生加重本
  刑致生行為人所受的刑罰超過其所應負擔罪責之情形，法院就
  該個案應依該解釋意旨，裁量是否加重其刑。審酌被告前開累
  犯案件包括施用毒品犯行，是其經法院判刑確定並執行完畢後
  ，再犯相同罪名之本罪，堪認其對刑罰反應力薄弱，審酌累犯
  規定所欲維護法益之重要性、防止侵害之可能性，綜合斟酌各
  項情狀，認就被告本案犯行依刑法第47條第1項規定加重其刑
  ，並未悖於罪刑相當原則及比例原則，尚不至於使「行為人所
  受的刑罰」超過「其所應負擔罪責」，其人身自由並未因此遭
  受過苛侵害，爰就被告本案犯行，依司法院大法官釋字第775
  號解釋意旨及刑法第47條第1項之規定，加重其刑。
四、駁回上訴之理由
㈠原審以被告犯罪事證明確，審酌被告前因施用毒品案件而經法
  院科處刑罰並執行完畢（累犯部分不予重複評價）後，又歷經
  觀察、勒戒之戒癮程序且甫於110年6月3日因無繼續施用傾向
  而釋放出所，詎其猶難確實戒除毒害而又於數月後用毒抵癮，
  難見其已記取教訓而有斷絕毒品誘惑之決心，所為非是，並兼
  衡其已坦承犯行，國中畢業之教育程度，從事清潔工作之生活
  態樣暨犯罪動機、目的與毒品造成之社會潛在侵害及成癮性之
  犯罪特質等一切情狀，量處有期徒刑8月。經核原審認事用法
  均無不合，量刑亦稱妥適。
㈡被告上訴意旨略以：被告於110年11月28日因另案肇逃乙案，被
  臺灣桃園地方檢察署通緝中，於上述時間由宜蘭縣警察局礁溪
  分局前往被告位於宜蘭縣○○鄉○○○路○段000號住處查獲被告，
  然查獲事由為肇事逃逸通緝，並非查緝毒品案件，承辦員警也
  不知被告有施用毒品，係由被告自動向承辦員警坦承施用毒品
  ，並主動配合採尿，才有上開毒品案件，被告於承辦員警未發
  覺下，自動自首坦承施用毒品，實屬主動自首等語。
㈢經查，被告於110年11月28日11時25分許，在前開住處因詐欺通
  緝案遭警緝獲，因其為毒品調驗人口，業經警方向檢察官聲請
  核發強制到場（強制採驗尿液）許可書（案號：110年度警聲
  強字第18號，核發日期110年11月9日），警方乃於110年11月2
  8日13時10分許對其採尿送驗，檢驗結果呈嗎啡陽性反應，被
  告並於110年11月28日13時37分接受警詢，供稱：（問：你今
  （28）日因何事至礁溪分局採集尿液送驗？）因為我是毒品調
  驗人口，需要定期採集尿液送驗；（問：警方提示臺灣宜蘭地
  方檢察署檢察官強制到場強制採驗尿液許可書，陳進風是否為
  你本人？)是我本人；（問：你有無施用毒品？施用何種毒品
  ？）我有施用毒品，有施用海洛因；（問：你最後一次於何時
  ？在何地？施用毒品？）110年11月27日20時在住家內，以注
  射針筒方式注射海洛因等語，有被告警詢筆錄、臺灣宜蘭地方
  檢察署檢察官強制到場（強制採驗尿液）許可書（案號：110
  年度警聲強字第18號，核發日期110年11月9日，強制到場及強
  制採驗日期為110年11月10日8時起至110年11月30日24時止）
  、應受採驗人到驗紀錄表（見警卷第1至2、22、25頁)、宜蘭
  縣政府警察局礁溪分局刑事案件報告書（見毒偵卷第2至3頁）
  附卷可稽，且其尿液檢體經送驗呈嗎啡陽性反應，亦有慈濟大
  學濫用藥物檢驗中心函附之檢驗總表在卷可稽（見警卷第23至
  24頁），審諸本件被告為毒品調驗人口，未遵期至警局驗尿，
  始經警方聲請並出示臺灣宜蘭地方檢察署檢察官核發之強制到
  場（強制採驗尿液）許可書對其採集尿液送檢，惟被告未遵期
  至警局採尿，其有多種可能，尚難以此即認有確切證據可以懷
  疑其有施用毒品犯行，被告於尿液送驗前，於警詢時即坦承本
  案犯行（見偵卷第2頁背面、第3頁），被告前開所為應合於刑
  法第62條前段自首要件。惟警方當日係持有臺灣宜蘭地方檢察
  署檢察官核發之強制到場（強制採驗尿液）許可書對其採集尿
  液，被告有接受驗尿之義務甚明，即使被告未於警詢中坦承施
  用毒品，警方亦將於稍晚將尿液檢體送驗，是無論被告是否主
  動告知警方有施用毒品或於警詢時被動坦承施用毒品，本案施
  用毒品犯行乃即將為警查知，縱使「自首」並無助於任何司法
  偵查作為甚明。本院綜合上情，認被告雖符合自首要件，惟不
  依刑法第62條前段規定減輕其刑。原判決就此部分雖未說明認
  定，惟被告於原審並未為此抗辯，而本院調查之結果，認本案
  雖符合自首要件，但並無刑法第62條前段減輕其刑規定之適用
  ，與原判決之結論並無二致，故原判決此部分疏漏對於判決結
  果既無影響，則被告據此上訴指摘原審量刑不當，為無理由，
  應予駁回。　　　
五、被告經合法傳喚，無正當理由不到庭，爰不待其陳述逕行判
    決。
據上論斷，應依刑事訴訟法第368條、第371條，判決如主文。
本案經檢察官劉惟宗提起公訴，檢察官謝宗甫到庭執行職務。
中　　華　　民　　國　　111 　年　　8 　　月　　30　　日
                  刑事第十八庭  審判長法  官  何俏美
                                      法  官  陳海寧
                                      法  官  葉乃瑋
以上正本證明與原本無異。
如不服本判決，應於收受送達後20日內向本院提出上訴書狀，其
未敘述上訴之理由者並得於提起上訴後20日內向本院補提理由書
（均須按他造當事人之人數附繕本）「切勿逕送上級法院」。
                                      書記官  程欣怡
中　　華　　民　　國　　111 　年　　8 　　月　　30　　日
附錄：本案論罪科刑法條全文
毒品危害防制條例第10條第1項
施用第一級毒品者，處六月以上五年以下有期徒刑。